【裁判字號】    90,簡上,121
【裁判日期】    900627
【裁判案由】    給付工程款
【裁判全文】
臺灣高雄地方法院民事判決  九十年度簡上字第一二一號
    上  訴  人  乙○○
    被上訴人    基銘工程有限公司
    法定代理人  甲○○
    訴訟代理人  郭月鎂
右當事人間請求給付工程款事件，上訴人對於中華民國九十年二月二十六日本院高雄
簡易庭八十九年度雄簡字第三八八０號第一審判決提起上訴，本院判決如左：
    主  文
上訴及在第二審追加備位之訴均駁回。
第二審訴訟費用由上訴人負擔。
    事  實
甲、上訴人方面：
一、聲明：
    先位聲明；求為判決（一）原判決廢棄。（二）右廢棄部分，被上訴人應給付上
    訴人新台幣二十萬元，及自九十年一月十三曰起至清償曰止，按週年利率百分之
    五計算之利息。
    備位聲明：（一）原判決廢棄。（二）右廢棄部分，被上訴人應給付楊政忠新台
    幣二十萬元，及自九十年一月十三日起至清償日止，按週年利率百分之五計算之
    利息。
二、陳述：除與原審判決書所載者相同茲予引用外，補稱：
（一）原審判決以本件工程之承攬契約關係，存在於被上訴人與尤金足間，上訴人縱
      實際上有所施作，係本於另與楊政忠間之契約關係而為，兩造問就上開工程並
      無所謂承攬契約之關係，因而駁回上訴人在第一審之訴。
（二）惟楊政忠係直接向被上訴人承攬係爭工程之人：依上訴人所取得被上訴人公司
      內部之工資︵工料︶估驗單所載之廠商名稱為楊政忠，並非尤金足，如係尤金
      足向被上訴人承作，自應記載尤女姓名方符常理，從而被上訴人與證人尤金足
      所陳稱系爭工程係被上訴人直接交由尤女承攬一節與事實不符。又該二紙估驗
      單固均由尤女於領款人處簽名，惟是否係尤女趁楊某週轉發生困難之際一代為
      出面領款，尚非無疑，自不得以尤女代為領款而謂係尤女承攬系爭工程。
（三）被上訴人並未完全付清工程款：依上開估驗單所示面上訴人僅支付三樓至五樓
      東面外牆打底共四百四十二坪之工資，至一樓之二樓約百二坪外牆打底之工資
      ，被上訴人並未計算支付。又上上開短計之工資部分一被上訴人並未支付予楊
      某或尤女二人，其謂工程款已支付完畢云云，亦非真實，被上訴人於原審訴訟
      期間，亦同意與上訴人就外牆重新丈量施工面積，顯見系爭主程一、二樓部分
      並未估驗計價。
（四）被上訴人之法定代理人林清波既向上訴人表示上訴人準場施作沒關係，工程款
      沒問題等情，則兩造間縱無直接承攬關係，亦可視為被上訴人允諾楊政忠不履
      行付款義務時，由被上訴人承擔債務，上訴人自得直接向被上訴人請求給付工
      程款。
（五）退步言之，債務人怠於行使其權利時，債權人因保全債權，得以自己之名義，
      行使其權利，民法第二百四十二條訂有明文。依上訴人所提出之估驗單，系爭
      工程承包廠商孫楊政忠，而被上訴人僅支付楊某三樓至五樓之工程款，至於一
      樓至二樓約二百坪之款項尚未計價請領，楊某積欠上訴人工程款二十萬元，而
      楊政忠對被上訴人之工程款復怠於請求，上訴人自得代位行使之，爰追加上訴
      之聲明如備位聲明，又上訴人先位及追加之備位聲明，兩者請求之基礎事實俱
      為系爭工程之報酬，依民事訴訟法第二百五十五條第一項第二款、第四百四十
      六條第一項之規定，上訴人得於二審訴訟程序中追加之。
三、證據：援用原審之立證方法，另提出工資估驗單、工程進度表等為證。並聲請訊
    問證人林世彬、蔡榮忠。
乙、被上訴人方面：
一、聲明：上訴人之上訴包括先位聲明及備位聲明均駁回。
二、陳述：除與原審判決書所載者相同茲予引用外，補稱：
（一）被上訴人對上訴人上訴所主張均否認之。
（二）按訴狀送達後原告不得將原訴燮更或追加他訴，民事訴訟法第二百五十五條第
      一項前段定有明文，本件上訴人在一審先對被上訴人一人起訴，而在二審追加
      代位訴外人楊政忠向被上訴人行使權利，已違背上開法律規定，被上訴人不同
      意，至上訴人上訴狀所主張打底工程係由楊政忠直接向被上訴人承攬，被上訴
      人否認，蓋被上訴人為一有公司組織之正當商人，工程由誰承攬工程款自應付
      與承攬人領取，本件工程款已由尤金足所承攬並領取全部工程款，被上訴人之
      責任已了。
（三）上訴人以估驗單上有楊政忠名字即認為打底工程為楊政忠所承攬而被上訴人追
      加代位權之請求，被上訴人不知有此估驗單及楊政忠之記載，縱有亦僅為估驗
      單，亦不能證明為承攬契約之一部；退步言之，如工程確為楊政忠所承包，何
      以楊政忠不出面主張權利，可見僅為上訴人片面主張，其代位請求於法無據；
      至所謂被上訴人之法定代理人林清波向上訴人表示放心去做，伊公司對於錢之
      方面很清楚等語可視為被上訴人允諾楊政忠不履行付款義務時由被上訴人承攬
      債務一節，為斷章取義，並非事實，況被上訴人之法定代埋人並無如此表示。
（四）債務人怠於行使其權利時，債權人因保全債權，固得以自己之名義行使其權利
      ，民法實有明文規定，然必需證明債權人對於債務人有債權存在為首要條件。
      本件打底工程係由尤金足所承攬，業據尤金足在第一審結證屬實，則楊政忠與
      被上訴人並無任何債權債務關係，更非被上訴人之債權人，可知上訴人所主張
      之代位權並無由發生。
三、證據：援用原審之立證方法。
    理  由
一、本件上訴人於原審主張被上訴人應依承攬報酬請求權請求被上訴人給付，嗣於本
    院審理中追加依民法第二百四十二條相關規定，請求被上訴人向訴外人楊政忠而
    為給付，因認不慎妨礙被告之妨禦及訴訟之終結，合於民事訴訟法第二百五十五
    條第一項第七款規定，爰依民事訴訟法第四百四十六條第一項規定准許之，先予
    明。
二、上訴人起訴主張被上訴人於民國八十九年八月間受訴外人南茂科技股份有限公司
    之委託，於台南科學園區興建廠房及辦公大樓，被上訴人再透過訴外人楊政忠而
    由原告負責其中南茂封測廠之外牆打底工程（下稱系爭工程），上訴人依約完成
    工後，被上訴人就餘款二十萬元拒不給付，爰依承攬報酬給付請求權訴請被上訴
    人給付；並於本院追加備位聲明主張因楊政忠對被上訴人之工程款怠於請求，上
    訴人自得代位行使楊政忠對被上訴人之工程款請求權，爰追加請求被上訴人應給
    付訴外人楊政忠二十萬元。
三、上訴人先位主張其經訴外人楊政忠介紹，承攬被上訴人所興建之台南科學園區廠
    房及辦公大樓中之南茂封測廠之外牆打底工程，於上訴人依約完工後，尚有二十
    萬元餘款未給付，請求被上訴人給付承攬報酬，惟為被上訴人所否認，並稱系爭
    工程係委由訴外人尤金足施作，尤金足再將其中部分工程轉交楊政忠施作，而證
    人尤金足到庭結稱「糸爭工程是基銘公司委託我施作，但我的能力無法施作，我
    透過第三人找楊政忠來施作，就是我把工程轉包給楊政忠，工程款還是我向基銘
    領取，楊政忠再按他的施作進度每個月跟我領二次款，全部工程都已完工，該給
    楊政忠的工程款我也都給清楚了，基銘該給我的工程款也都給清楚了，從頭到尾
    我都不認識上訴人，也不知他有無幫楊政忠施作糸爭工程，楊政忠人已跑掉了。
    」「楊政忠是施作到那裡，就向我領款到那裡，沒有拖欠，而且公司也有帳，況
    且施工完也將近二年多，如果有欠款楊政忠早就出面來要錢了，不可能拖到現在
    才由上訴人來要錢。」（本院九十年五月九日準備程序筆錄），而上訴人對工程
    已完工二年餘之事實，亦未為爭執，是依證人所述，已堪認上訴人業將全部工程
    款給付尤金足完畢，尤金足亦已將全部工程款給付楊政忠。
四、退步言之，縱上訴人所述為真，其亦係受訴外人楊政忠之邀約而參與系爭工程之
    施作，是上訴人所主張之承攬契約法律關係，係存在於上訴人與訴外人楊政忠間
    ，雖上訴人主張被上訴人之法定代理人曾在場表示上訴人可進場施作沒關係，工
    程款沒問題等語，惟為被上訴人所否認，並於原審表示其法定代理人係於巡視工
    地時向上訴人表示被上訴人公司對錢方面很清楚等語，則被上訴人法定代理人所
    言，亦僅表明應為給付之工程款不會積欠，並非表示承認或承擔上訴人與楊政忠
    間承攬契約之法律關係甚明，上訴人自不得因而主張得對被上訴人請求給付承攬
    報酬。至上訴人請求訊問之現場施作工人即證人林世彬、蔡榮忠，亦僅能證明上
    訴人確在系爭工程現場施作，並未能證明上訴人與被上訴人間有承攬契約之法律
    關係存在；而上訴人亦自承烎知訴外人楊政忠之住址或年籍資料，亦無從傳訊楊
    政忠；本件上訴人顯未能舉證證明與被上訴人間有何承攬之法律關係存在，其先
    位請求被上訴人給付承攬報酬，即屬於法無據，應予駁回。
五、上訴人備位主張基於被上訴人與訴外人楊政忠間之承攬契約之法律關係，而代位
    請求被上訴人應給付訴外人楊政忠承攬報酬二十萬元；經查，被上訴人已依約給
    付全部承攬報酬予訴外人尤金足，尤金足亦將全部應給付之工程款給付楊政忠完
    畢，均如前述；而上訴人復未能舉證證明被上訴人有積欠楊政忠或尤金足任何工
    程款之事實存在；至上訴人以所謂工資估驗單僅記載三至五樓之牆面施作，而其
    所施作之牆面範圍為一至五樓，其中一、二樓部分並無記載，表示工程款並未全
    部付清，然上訴人並未能舉證證明被上訴人有何積欠訴外人楊政忠工程款之事實
    ，則上訴人之施作範圍如何亦與本件得否代位請求被上訴人給付楊政忠工程款無
    涉；是上訴人備位之請求亦屬於法無據，應併予駁回。
六、綜上所述，本件上訴為無理由，原審因而為上訴人敗訴之判決並駁回其假執行之
    聲請，並無不當。上訴意旨指摘原判決不當，求予廢棄改判，及其於本院所為追
    加備位之請求，均無理由，應併予駁回。
七、本案事證已臻明確，兩造其餘主張陳述、所提之證據，均毋庸再予審酌，附此敘
    明。
據上論結：本件上訴為無理由，依民事訴訟法第四百三十六條之一第三項、第四百四
十九條第一項、第七十八條，判決如主文。
中      華      民      國    九十      年      六      月    二十七    日
                              臺灣高雄地方法院民事第二庭
~B審判長法官  陳明富
~B法      官  吳文婷
~B法      官  林玉心
右為正本係照原本作成。
本判決不得上訴。
中      華      民      國    九十      年      六      月    二十七    日
~B法院書記官  鄭裕一


司法院資訊處製作；財團法人民間司法改革基金會備份。
